臺灣高雄地方法院刑事判決　　　　　　 96年度易緝字第147號
公　訴　人　臺灣高雄地方法院檢察署檢察官
被　　　告　甲○○
上列被告因傷害案件，經檢察官聲請簡易判決處刑（94年度偵字
第25366 號)， 本院受理後 (95年度簡字第867 號)， 認不得逕
以簡易判決處刑，改依通常程序審理，於本院準備程序進行中，
因被告就被訴事實為有罪之陳述，經告知簡式審判程序意旨，並
聽取公訴人及被告之意見後，改依簡式審判程序審理，判決如下
：
    主  文
甲○○傷害人之身體，處拘役伍拾玖日，如易科罰金，以銀元
佰元即新臺幣玖佰元折算壹日。減為拘役貳拾玖日，如易科罰金
，以銀元佰元即新臺幣玖佰元折算壹日。
    事  實
一、甲○○於民國 (下同)94 年5 月30日夜間10時30分許，因將
    其所駕駛車牌號碼EE-6922 號之小客車停放於高雄縣岡山鎮
    ○○○路阿華田檳榔攤旁之人行道上，為乙○○出聲勸阻，
    甲○○因而與乙○○發生爭執口角。詎甲○○竟基於傷害人
    身體之犯意，持球棒 (未扣案)毆 打乙○○，因而致乙○○
    受有右前臂挫傷等傷害。此時乙○○之妻即被告丙○○○見
    狀上前勸架，嗣甲○○之友人即被告王夏琳亦上前勸阻，丙○○○與王夏琳二人進而發生爭執，基於互相傷害身體之犯
    意，由王夏琳徒手毆打丙○○○，丙○○○亦加以反擊，以
    手毆打王夏琳，致丙○○○受有多處頭皮撕裂傷、右腕瘀青
    之傷害，王夏琳亦受有前胸壁抓痕、右上臂、右下肢瘀青等
    傷害 (王夏琳、丙○○○涉刑法第277 條第1 項傷害罪部分
    ，業經本院為不受理判決)。
二、案經乙○○訴田高雄縣警察局岡山分局報告臺灣高雄地方法
    院檢察署檢察官聲請簡易判決處刑。
    理  由
一、按本件被告乙○○所犯係死刑、無期徒刑、最輕本刑為3 年
    以上有期徒刑以外之罪，其於準備程序就前揭被訴事實為有
    罪之陳述，經告知簡式審判程序之旨，並聽取被告與公訴人
    之意見後，本院認無不得或不宜改依簡式審判程序進行之處
    ，爰依刑事訴訟法第273 條之1 第1 項、第284 條之1 ，裁
    定依簡式審判程序審理，合先敘明。
二、上揭犯罪事實業據被告於警詢、偵訊及本院審理中供認不諱
    ，核與被害人乙○○於警訊、偵查及本院審理時之指訴情節
    相符，並有高雄縣劉光雄醫院診斷證明書1 紙在卷可稽。文
    告犯行明確洵堪認定。
三、按刑法於94年1 月7 日修正，同年2 月2 日公布，並於95年
    7 月1 日施行，而新修正刑法第2 條第1 項之規定，係規範
    行為後法律變更所生新舊法律比較適用之準據法，於新法施
    行後，應適用新法第2 條第1 項之規定，為「從舊從輕」之
    比較。且比較時應就罪刑有關之共犯、未遂犯、想像競合犯
    、牽連犯、連續犯、結合犯，以及累犯加重、自首減輕暨其
    他法定加減原因 (如身分加減)與 加減例等一切情形，綜其
    全部罪刑之結果而為比較，再適用有利於行為人之法律處斷
     (最高法院85年度台上字第757 號判決要旨、最高法院95
    年5 月23日95年第8 次刑事庭會議決議參照)。 茲比較新、
    舊法如下：
  (一)被告行為時，刑法第277條第1 項所定之法定本刑，其中關於
    罰金之最低額度，依刑法第33條第5 款規定：罰金：一元以
    上。另依現行法規所定貨幣單位折算新臺幣條例第2 條之規
    定，折算為新臺幣後，為三元以上。而被告行為後，94年1
    月7 日修正，同年2 月2 日公布，並於95年7 月1 日施行之
    刑法第33條第5 款規定：罰金，新臺幣一千元以上，以百元
    計算之。比較新、舊法之結果，95年7 月1 日修正前之刑法
    第277條第1 項之法定刑，就罰金部分，其最低度為新臺幣三
    元，而95年7 月1 日修正後之刑法第277條第1 項之法定刑，
    就罰金部分，其最低度為新臺幣一千元，以修正前之刑法第
    33 條 第5 款之規定較有利於被告。
  (二)被告行為時之刑法第41條第1 項前段規定：「犯最重本刑為
    5 年以下有期徒刑以下之刑之罪，而受6 個月以下有期徒刑
    或拘役之宣告，因身體、教育、職業、家庭之關係或其他正
    當事由，執行顯有困難者，得以1 元以上3 元以下折算1 日
    ，易科罰金。」，另依現行法規所定貨幣單位折算新臺幣條
    例第2 條規定，現行法規所定金額之貨幣為圓、銀元或元者
    ，以新臺幣元之3 倍計算，及依修正前罰金罰鍰提高標準條
    例第2 條（現已刪除）規定，依刑法第41條易科罰金者，就
    其原定數額提高為100 倍折算1 日，故被告行為時之易科罰
    金折算標準，得以銀元100 元以上300 元以下折算1 日，經
    折算為新臺幣後，應以新臺幣300 元以上900 元以下折算1
    日。惟95年7 月1 日修正公布施行之刑法第41條第1 項前段
    則規定：「犯最重本刑為5 年以下有期徒刑以下之刑之罪，
    而受6 個月以下有期徒刑或拘役之宣告者，得以新臺幣1000
    元、2000元或3000元折算1 日，易科罰金。」比較修正前後
    之易科罰金折算標準，以95年7 月1 日修正公布施行前之規
    定，較有利於被告。
  (三)又按，「行為後法律有變更者，適用行為時之法律。但行為
    後之法律有利於行為人者，適用最有利於行為人之法律。」
    此為刑法第2 條第1 項揭示之法律變更從舊從輕原則，規範
    目的在於避免惡化行為人之法律地位，致其受行為時無法預
    見之刑罰處罰，故該條文「法律」之解釋限於「刑罰法律」
    （釋字第103 號解釋、最高法院51年台非字第76號判例參照
    ），循此意旨，則該條文之「變更」當限於「影響整體刑罰
    權規範內容利或不利」之變更（最高法院85年度台上字第
    105 號判決參照），始合其規範目的，且限於裁判時與行為
    時所應適用之同一法律（條）之法定刑已有所變更之情形，
    若非同一法律，且不影響刑罰權利或不利變更時，則僅生擇
    一適用之問題，並無從輕原則之適用（最高法院89年度台上
    字第1373號判決參照）。查被告行為時，刑法第277 條第1
    項之法定本刑，其中關於罰金部分，依罰金罰鍰提高標準條
    例第1 條前段規定，就其原定數額提高為10倍 (中華民國72
    年7 月27日司法院、行政院令發布，並自72年8 月1 日起施
    行：「依戡亂時期罰金罰鍰提高標準條例 (80年5 月6 日修
    正名稱為罰金罰鍰提高標準條例)第1條前段及第3 條規定將
    刑法定有罰金各條之罰金數額，均提高為10倍)。 及依現行
    法規所定貨幣單位折算新臺幣條例第2 條規定，以新臺幣元
    之3倍 計算，換言之，被告行為時之刑法第277 條第1 項之
    法定本刑，就罰金部分，經折算為新臺幣後，為原定罰金數
    額之30倍；而被告行為後，依95年6 月14日公布之刑法施行
    法第1 條之1 規定，中華民國94年1 月7 日刑法修正施行後
    ，刑法分則編所定罰金之貨幣單位為新臺幣 (第1 項)。94
    年1 月7 日刑法修正時，刑法分則編未修正之條文定有罰金
    者，自94年1 月7 日刑法修正施行後，就其數額提高為30倍
    。但自72年6 月26日至94年1 月7 日新增或修正之條文，就
    其所定數額提高為3 倍 (第2 項)。 查刑法第277 條第1 項
    自72 年6月26日至94年1 月7 日間並無修正，是依據前揭刑
    法施行法第1 條之1 之規定，刑法第277 條第1 項之法定本
    刑，自95年7 月1 日起，其罰金單位改為新臺幣，並就原訂
    數額提高為30倍，與刑法施行法第1 條之1 修訂前之數額並
    無不同。是刑法施行法第1 條之1 施行後，罰金刑貨幣單位
    雖有「銀元」、「新臺幣」之更異，惟適用結果之罰金額度
    則無二致，就罰金法定刑提高之「刑罰權規範內容」並無利
    或不利變更，自不生新、舊法之比較問題。本院復審酌刑法
    施行法第1 條之1 增訂之立法理由，認立法者有意以刑法施
    行法第1 條之1 之規定取代「罰金罰鍰提高標準條例」及「
    現行法規所定貨幣單位折算新臺幣條例」之規定。是以，刑
    法施行法第1 條之1 公布施行之後，自應適用刑法施行法第
    1 條之1 規定，附此敘明。
  (四)綜合上述，就本案而言，比較新、舊法之結果，仍以被告行
    為時之刑法規定較有利於行為人，自應依刑法第2 條第1 項
    前段規定，一體適用修正前之刑法第33條第5 款、41條第1
    項前段之規定。
三、核被告所為，係犯刑法第277 條第1 項之罪，審酌被告僅因
    停車糾紛即毆打被害人乙○○，行為可議，且其犯罪後迄今
    未賠償被害人之損害，犯罪後態度尚非良好；惟念其並無重
    大前科，此有臺灣高等法院被告前案紀錄表1 份在卷可參，
    其造成被害人之受傷情形尚非重大，及其犯罪後坦承犯行、
    犯罪之動機、手段等一切情狀，量處如主文所示之刑，並諭
    知易科罰金之折算標準。又按，中華民國96年罪犯減刑條例
    業經總統於96年7 月4 日以華總一字第09600083761 號公布
    ，並於同年7 月16日生效施行，被告上開犯罪行為在96年4
    月24日之前，符合該條例之減刑條件，爰依該條例第2 條第
    1 項第3 款規定，予以減刑如主文所示，並諭知易科罰金之
    折算標準。
據上論斷，應依刑事訴訟法第452 條、第273 條之1 第1 項、第
284 條之1 、第299 條第1 項前段，刑法第2 條第1 項前段、第
277 條第1 項、修正前刑法第41條第1 項前段、刑法施行法第1
條之1 ，罰金罰鍰提高標準條例第2 條 (現已刪除)， 現行法規
所定貨幣單位折算新臺幣條例第2 條，中華民國96年罪犯減刑條
例第2 條第1 項第3 款、第7 條，判決如主文。
本案經檢察官丁○○到庭執行職務。
中　　華　　民　　國　　96　　年　　11　　月　　19　　日
                        刑事第九庭  法　官  陳建和
以上正本證明與原本無異。
如不服本判決應於收受本判決後10日內向本院提出上訴書狀，並
應敘述具體理由，如未敘述上訴理由者，應於上訴期間屆滿後20
日內補提理由書狀於本院（均須按他造當事人之人數附繕本）「
切勿逕送上級法院」。
中　　華　　民　　國　　96　　年　　11　　月　　19　　日
                                    書記官  林姵妤
附錄本判決論罪之法條：
中華民國刑法第277條
（普通傷害罪）
傷害人之身體或健康者，處 3 年以下有期徒刑、拘役或 1 千元
以下罰金。
犯前項之罪因而致人於死者，處無期徒刑或 7 年以上有期徒刑；
致重傷者，處3 年以上10年以下有期徒刑。
